【裁判字號】    98,交抗,1266
【裁判日期】    981231
【裁判案由】    聲明異議
【裁判全文】
臺灣高等法院臺中分院刑事裁定        98年度交抗字第1266號
抗  告  人
即受處分人  甲○○
上列抗告人因違反道路交通管理處罰條例之聲明異議案件，不服
臺灣臺中地方法院中華民國98年11月9日所為裁定（98年度交聲
字第2439號），提起抗告，本院裁定如下：
    主  文
抗告駁回。
    理  由
一、本件經本院審理結果，認原審裁定認事用法均無不當，應予
    維持，並引用原審裁定所記載之理由（如附件）。
二、抗告人即受處分人(下稱抗告人)甲○○抗告意旨略以：(一)抗
    告人對原裁定理由第三點所提，超速罰鍰早已知悉，在高速
    公路上採證至少需300公尺前明顯標示，本人從未異議，更
    從未說過「並未察覺任何明顯告示牌或警告標誌，即可謂其
    並無超速而免於受罰」，不知本裁定法官對第三點之敘述針
    對何人？(二)抗告人於事發時本開在中間車道，但行經官田/
    六甲交流道時，車輛很多，故本車被迫擠到內車道，又當時
    抗告人是有使用定速器的，因CRUISE呈現綠燈。(三)測速槍並
    無顯示出本車車號，亦無拍照憑證，只由人為來認定有超速
    事實，難令人心服，且該測速槍之準確度亦令人懷疑。(四)原
    裁定理由（二）第4頁陳述，本車在警車前方1、20公尺停下
    ，但若真的高速（129公里）在中間車道行駛，有可能在警
    車前1、20公尺處停下來嗎？且當晚該舉發員警眼睛紅腫，
    不誤測也很難。(五)原裁定書（三）第三行提到「即國道1號
    高速公路」，惟本車當晚並未駛經國道1號，原裁定書疑點
    重重，令人難以信服。請提出該測速槍有鎖住本車車號及本
    車超速之照片，否則請撤銷原裁定云云。
三、按汽車行駛於高速公路，不遵使用限制、禁止、行車管制及
    管理事項之管制規則而有行車速度超過規定之最高速限，處
    汽車駕駛人3000元以上6000元以下罰鍰，並記違規點數1點
    ，道路交通管理處罰條例第33條第1項第1款、第63條第1項
    第1款、違反道路交通管理事件統一裁罰標準表分別定有明
    文。次按對於汽車駕駛人有行車速度超過規定之最高速限或
    低於規定之最低速限違規行為予以逕行舉發，採用固定或非
    固定式科學儀器取得證據資料證明者，於一般道路須至少於
    100公尺前，於高速公路、快速公路須至少於300公尺前，明
    顯標示之，道路交通管理處罰條例第7條之2第2項第9款、第
    3項亦定有明文。
四、經查：
  (一)抗告人雖謂：原裁定意旨三部分所指不知針對何人云云。然
    該部分僅係說明所適用法律條文之立法用意，並非針對任何
    特定人，抗告人此部分容有誤解。次查原裁定書理由四、（
    三）第3行提到「國道1號高速公路」乃為「國道3號高速公
    路」之誤繕，惟並不影響原裁定意旨，併此敘明。
  (二)關於抗告人是否行駛於內車道或中間車道、是否有定速、測
    速槍之準確度、以及舉發員警眼睛紅腫有血絲，是否造成誤
    判等問題，原裁定理由四（二）、（四）已有詳細說明，本
    院經核其認事用法並無違誤之處，抗告人雖謂其當時是行駛
    於內車道，且只由人為來認定有超速事實，準確度亦令人懷
    疑云云。惟依證人即舉發員警蕭宏恩之證述若車輛行駛於內
    車道，並無法攔停，只能攔停外車或中線車道等語（見原審
    卷第16頁正面），即因為在中線或外線車道行駛，始有攔停
    之可能。另對於如何鎖定欲取締車輛、車速若很快有無辦法
    鎖定之問題，證人蕭宏恩亦證述：「(測速)是使用雷射槍測
    速，是手動操作。(操作方式)像一般射擊打靶方式，將視窗
    內紅點瞄準車子，扣板機後，即可測得該車車速，如果車道
    上車少我們會每部車測速，但如果車多，我們會看哪部車子
    開的較快，然後測速。(是由車子前面還是後面測速？)車子
    前面。(車速如果很快，有無辦法鎖定？)可以，鎖定不需到
    1秒就可以測速。(測速後，雷射槍視窗內會顯示什麼？)會
    顯示速度、測距。車號不會感應。...(使用的雷射槍最大測
    距範圍多大？)直線大概可以6、7百公尺。」等語（見原審
    卷第16、17頁），顯見測速係由車輛前方瞄準特定車輛，再
    扣雷射槍扳機以取得測速值，誤判可能性並不高。
  (三)另關於有無違規照片供佐證之問題：按交通警員掣單舉發違
    反道路交通管理處罰條例所列之違規事實，本質上為行政處
    分，係公務員基於職務上權力，依法就特定之具體事件所為
    具公法上效果之單方行政行為，基於公務員為公法上行為具
    有公信力之原則，該行政處分當可被推定為真正，其據以依
    法處分之事實認定亦為正確無誤，此與民事訴訟法第355條
    第2項規定：「文書依其程式及意旨得認作公文書者，推定
    其為真正」之情形相同，本此公信原則，乃立法者賦予行政
    機關制定違反道路交通事件統一裁罰標準及處理細則，使執
    勤警員得當機處分（如該細則第23條）以達其維護交通秩序
    、安全之行政目的，反之，若謂公務員一切行政行為均需預
    留證據以證其實，則國家行政勢必窒礙難行，據此，刑事訴
    訟法就犯罪證據有關之規定中，與屬行政秩序罰之交通違規
    裁罰本質不合之部分，自不在準用之列。本院復查無何證據
    足資證明值勤警員有捏造事實違法取締之情事，則執勤警員
    本其維護交通秩序、安全職責所為之舉發，自應受到合法、
    正確之推定，是以原裁定駁回抗告人異議之聲明，核無不當
    。抗告人空言指摘原裁定不當尚屬無據，應予駁回。
五、綜上所述，抗告人確有在高速公路上超速之違規行為，從而
    原處分機關依道路交通管理處罰條例第33條第1項第1款、第
    63條第1項第1款之規定，裁處抗告人罰鍰3000元，並記違規
    點數1點之處分，核無不當，原審裁定認抗告人聲明異議為
    無理由，予以駁回，經核認事用法並無不合，抗告人提起抗
    告，指摘原審裁定不當為無理由，應予以駁回。
據上論結，應依道路交通案件處理辦法第26條，刑事訴訟法第41
2條，裁定如主文。
中    華    民    國    98    年    12    月    31    日
            刑事第五庭  審判長法  官  趙  春  碧
                              法  官  何  秀  燕
                              法  官  林  宜  民
以上正本證明與原本無異。
不得再抗告。
                              書記官  吳  雅  菁
中    華    民    國    98    年    12    月    31    日


司法院資訊處製作；財團法人民間司法改革基金會備份。
